臺灣屏東地方法院刑事判決　　　　　 110年度交簡上字第45號
上　訴　人
即　被　告　SRIWICHA MANOON（中文名：鍾德倫）



選任辯護人　陳欣怡律師
上列被告因公共危險案件，不服本院110 年度交簡字第581 號中
華民國110 年4 月9 日刑事簡易判決（起訴案號:109年度撤緩偵
字第98號，原受理案號:110年度交訴字第12號），提起上訴，本
院管轄之第二審合議庭判決如下：
    主  文
原判決撤銷。
鍾德倫犯肇事逃逸罪，處有期徒刑陸月，如易科罰金，以新臺幣
壹仟元折算壹日。
    事  實
一、鍾德倫（英文名:SRIWICHA MANOON，下稱鍾德倫）原考領有
    普通重型機車駕駛執照，嗣遭公路監理單位吊銷，為無照駕
    駛之人，其於民國109 年1 月22日8 時18分許，騎乘車牌號
    碼000-000 號普通重型機車（下稱A 車）沿屏東縣屏東市瑞
    光路2 段由南往北方向行駛，行經瑞光路2 段300 號前，本
    應注意車前狀況並隨時採取必要之安全措施，而依當時天候
    晴、日間自然光線、柏油路面乾燥無缺陷且無障礙物、視距
    良好，並無不能注意之情事，竟疏於注意及此，貿然前行，
    適謝貴雲騎乘車牌號碼000-000 號普通輕型機車（下稱B 車
    ），由東往西方向起駛欲橫越瑞光路2 段，A 車前車頭因而
    擦撞B 車左側車身，致謝貴雲人、車倒地，並受有全身多處
    擦傷及挫傷、右膝前十字韌帶斷裂等傷害（鍾德倫涉嫌過失
    傷害部分，未據告訴）。鍾德倫於肇事下車察看後，明知其
    騎乘A 車肇事致人受傷，竟未留在現場處理並採取必要之救
    護措施，亦未留下任何聯絡資料，即基於肇事逃逸之犯意，
    逕行騎乘A 車離去。嗣經警獲報後調閱路口監視器，循線查
    悉上情。
二、案經屏東縣政府警察局屏東分局報告臺灣屏東地方檢察署檢
    察官偵查起訴。
    理  由
一、本判決依司法院「刑事判決精簡原則」製作。證據能力部分
    因當事人均不爭執（本院交簡上卷第76頁），得不予說明。
二、上開事實，業據被告鍾德倫於本院審理中均坦承不諱（參本
    院交簡上卷第76頁），核與證人即被害人謝貴雲於警詢及偵
    查中之證述相符，並有員警調查報告、道路交通事故現場圖
    、道路交通事故調查報告表（一）、（二）、自首情形紀錄
    表、疑似道路交通事故肇事逃逸追查表、110 報案紀錄單、
    屏基醫療財團法人屏東基督教醫院診斷證明書、車籍及駕籍
    資料查詢結果、屏東縣政府警察局舉發違反道路交通管理事
    件通知單、蒐證照片等件在卷可佐，足認被告上開任意性之
    自白與事實相符，堪予採為本案認定事實之基礎。本案事證
    明確，被告上開犯行堪予認定，應依法論科。
三、論罪
(一) 按行為後法律有變更者，適用行為時之法律。但行為後之
     法律有利於行為人者，適用最有利於行為人之法律，刑法
     第2 條第1 項定有明文。查被告行為後，刑法第185 條之4
     業經修正，於110 年5 月21日三讀通過，並經總統於110
     年5 月28日以華總一義字第11000050241 號令公布，自110
     年5 月30日施行。修正前刑法第185 條之4 係規定：「駕
     駛動力交通工具肇事，致人死傷而逃逸者，處1 年以上7
     年以下有期徒刑」，修正後則規定：「（第一項）駕駛動
     力交通工具發生交通事故，致人傷害而逃逸者，處6 月以
     上5 年以下有期徒刑；致人於死或重傷而逃逸者，處一年
     以上七年以下有期徒刑。（第二項）犯前項之罪，駕駛人
     於發生交通事故致人死傷係無過失者，減輕或免除其刑」
     ，此次修法係鑑於司法院釋字第777 號解釋，認為過去刑
     法第185 條之4 肇事逃逸罪有關「肇事」要件有違法律明
     確性原則，且現行刑度規定對情節輕微個案過苛而不符憲
     法罪刑相當原則，為使刑事法律責任更為明確，除將「肇
     事」之要件修正為「發生交通事故」，且縱使駕駛動力交
     通工具發生交通事故致人死傷係無過失，其逃逸者，亦予
     以處罰，課以交通事故當事人應停留在現場向傷者或警察
     等有關機關表明身分，並視現場情形通知警察機關處理、
     協助傷者就醫、對事故現場為必要之處置等責任，以免發
     生二次事故確保公眾交通安全及人身保障，並符合法律明
     確性原則。復依法益侵害之結果，分別規定致人傷害而逃
     逸者，處6 月以上5 年以下有期徒刑，致人於死或重傷而
     逃逸者，處1 年以上7 年以下有期徒刑；另就駕駛人於發
     生交通事故致人死傷係無過失之情形，設有減輕或免除其
     刑之規定，以兼顧個案情節輕重之適當處罰，並合於憲法
     罪刑相當原則之要求。經比較新舊法之結果，本案被告對
     於車禍事故之發生確有過失責任，已如前述，而告訴人因
     本件車禍事故係受有普通傷害，修正前應科處1 年以上7
     年以下有期徒刑；修正後則科處6 月以上5 年以下有期徒
     刑，顯然修正後之新法較有利於被告，依刑法第2 條第1
     項但書規定，本案應適用被告行為後即修正後刑法第185
     條之4 之規定。
(二) 被告騎車過失撞及被害人謝貴雲，致被害人謝貴雲受有上
     揭傷害，然未報警處理，亦未將被害人謝貴雲送醫救治或
     採取其他必要救護措施，即逕行騎車離開現場。是核被告
     所為，乃係犯修正後刑法第185 條之4 第1 項前段之駕駛
     動力交通工具發生交通事故致人傷害而逃逸罪。
(三) 而按刑法第59條規定之酌量減輕其刑，必須犯罪之情狀顯
     可憫恕，在客觀上足以引起一般同情，認為即予宣告法定
     低度刑期尤嫌過重者，始有其適用。被告行為後，刑法第
     185 條之4 規定業經修正，經新舊法比較後，本案被告所
     應適用之修正後刑法第185 條之4 第1 項前段法定刑已修
     正為「6 月以上5 年以下有期徒刑」，對照被告本案犯罪
     情節，導致被害人因而全身多處擦傷及挫傷、右膝前十字
     韌帶斷裂等傷害，所受傷勢非輕，是以在刑法第185 條之4
     規定修正後，本案尚無所謂情輕法重，認宣告法定低度刑
     期仍嫌過重之情事，核與刑法第59條規定之要件不符，無
     依刑法第59條規定減輕其刑之適用，辯護人所請尚屬無憑
     。
四、原審就被告所犯上開之罪予以論罪科刑，固非無見。惟被告
    行為後，刑法第185 條之4 之規定已有修正，經比較新舊法
    ，應適用修正後之規定，業如前述。此部分情事為原審未及
    審酌，而對被告依修正前刑法第185 條之4 規定論罪科刑，
    仍有未洽，自應由本院合議庭將原判決予以撤銷改判。爰審
    酌被告於肇事後，知悉被害人業已受傷，卻未將被害人送醫
    或為其他必要救護行為而擅自離開現場，提升被害人因未能
    獲得即時救護，以致增加傷勢擴大之風險，所為實有不該。
    惟念被告犯後終能坦承犯行，已與被害人達成和解且給付賠
    償3 萬元，另已繳納緩起訴處分金3 萬元之犯後態度；兼衡
    被害人所受傷勢程度、被告之犯罪動機、情節、高中畢業之
    智識程度與月收入2 、3 萬元之清寒經濟狀況（參交簡字第
    581 頁、交簡上字卷第110 頁）等刑法第57條所列之一切情
    狀，量處如主文第二項所示之刑，並諭知易科罰金之折算標
    準，以資警惕。
五、本件不得緩刑宣告之說明:
（一）按刑法第74條第1 項規定：「受二年以下有期徒刑、拘役
      或罰金之宣告，而有下列情形之一，認以暫不執行為適當
      者，得宣告二年以上五年以下之緩刑，其期間自裁判確定
      之日起算：一、未曾因故意犯罪受有期徒刑以上刑之宣告
      者。二、前因故意犯罪受有期徒刑以上刑之宣告，執行完
      畢或赦免後，五年以內未曾因故意犯罪受有期徒刑以上刑
      之宣告者。」條文所稱「受有期徒刑以上刑之宣告」，係
      指宣告其刑的裁判確定而言。因此，在「判決前」已受有
      期徒刑以上刑之宣告確定，未執行完畢，或執行完畢或赦
      免後未滿5 年，如再受刑之宣告者，即不合於緩刑條件。
      最高法院110 年度台上字第3859號判決參照。
（二）查，被告因另犯公共危險案件，經本院以109 年度交簡字
      第2181號判決判處被告有期徒刑3 月，於109 年12月25日
      確定，此有臺灣高等法院被告前案紀錄表附卷可參（見原
      審卷第17頁）。本院於110 年11月2 日判決時，被告前既
      曾因故意犯罪而受有期徒刑以上刑之宣告確定，自不符合
      刑法第74條第1 項第1 款所定「未曾因故意犯罪受有期徒
      刑以上刑之宣告」之要件，自不得諭知緩刑，併此敘明。
據上論斷，應依刑事訴訟法第455 條之1 第1 項、第3 項、第
369 條第1 項前段、第364 條、第299 條第1 項前段，判決如主
 文。
本案經檢察官董秀菁、黃楷中提起公訴，檢察官王光傑到庭執行
職務。
中    華    民    國   110    年    11    月    2    日
                  刑事第五庭    審判長法  官  林鈴淑
                                      法  官  程耀樑
                                      法  官  江永楨
以上正本證明與原本無異。
不得上訴。
中    華    民    國   110    年    11    月    2    日
                                      書記官  温訓暖
附錄本判決論罪科刑法條：
修正後刑法第185條之4
駕駛動力交通工具發生交通事故，致人傷害而逃逸者，處6 月以
上5 年以下有期徒刑；致人於死或重傷而逃逸者，處1 年以上7
年以下有期徒刑。
犯前項之罪，駕駛人於發生交通事故致人死傷係無過失者，減輕
或免除其刑。